臺灣雲林地方法院刑事判決　　　　　　　 94年度訴字第166號
公　訴　人　臺灣雲林地方法院檢察署檢察官
被　　　告　乙○○
　　　　　　　　　　國民
　　　　　　　　　　（現羈押於臺灣雲林看守所）
指定辯護人　本院公設辯護人甲○○
上列被告因違反毒品危害防制條例案件，經檢察官提起公訴（94
年度偵字第386 號）及於民國九十四年五月十九日經公訴檢察官
追加起訴，本院判決如下：
    主  文
乙○○販賣第一級毒品未遂，累犯，處有期徒刑年柒月。扣案
之海洛因壹包（淨重零點貳貳公克）沒收銷燬之，扣案空包裝袋
壹個沒收之。
乙○○被訴於民國九十四年一月十一日中午及九十四年一月十二
日中午販賣第一級毒品部分無罪。
    事  實
一、乙○○前於民國92年間曾因犯竊盜罪，經本院判處有期徒刑
    10月，而於92年11月1 日因縮刑期滿執行完畢。詎其仍不知
    悔改，基於意圖營利而販賣第一級毒品海洛因之犯意，於94
    年1 月14日中午某時許，先以電話聯繫之方式與住雲林縣崙
    背鄉之成年男子邱俊彥（綽號「小邱」）約定，在雲林縣麥
    寮鄉後安村後安橋，出售新臺幣（下同）500 元之第一級毒
    品海洛因予「小邱」。嗣於94年1 月14日14時許，「小邱」
    委由林欣永、雷登翔、林坤良、李中興等4 人，前往上揭後
    安橋處欲向乙○○取得上開毒品，因未遇乙○○，乃由林欣
    永借用李中興所有之0000000000號行動電話與乙○○所持用
    之0000000000號行動電話聯繫，但因乙○○已於欲前往後安
    橋交付毒品予「小邱」之際在大宗加油站遭警逮捕，並自其
    身上扣得第一級毒品海洛因1 包（淨重0. 22 公克，空包裝
    重0.15公克），遂由警員喬裝乙○○身分接聽，林欣永等4
    人即表明要購買1,500 元之毒品，警員佯裝應允後，林欣永
    等4 人並約定於雲林縣麥寮鄉後安村來來釣蝦場前交易，嗣
    於94年1 月14日15時許，林欣永等4 人前往上開地點時，即
    為警逮捕，並在林欣永所駕駛之車牌號碼1431-JZ 號自用小
    客車上查獲注射針筒2 支、夾鏈袋1 只及林欣永等人用以聯
    絡乙○○之0000000000號行動電話1 具。
二、案經雲林縣警察局北港分局報請臺灣雲林地方法院檢察署檢
    察官偵查起訴暨公訴檢察官追加起訴。
    理  由
壹、有罪部分：
一、上開犯罪事實業據被告乙○○於本院進行準備程序時坦白承
    認（見本院卷第47頁反面及第58頁反面至第59頁），核與證
    人林欣永、雷登翔、林坤良、李中興於警詢時及檢察官訊問
    時之供述及證人林水木於檢察官訊問時之證述大致相符。此
    外，並有0000000000及0000000000號行動電話94年1 月14日
    通話紀錄附卷可參（見偵卷第32頁至第41頁、第47頁至第48
    頁）。又扣案之白粉1 包經送請法務部調查局鑑定結果認送
    驗白粉1 包含第一級毒品海洛因成分，淨重0.22公克（空包
    裝重0.15公克），此有法務部調查局94年6 月3 日調科壹字
    第160002642 號鑑定通知書附卷可佐（見本院卷第70頁）。
    復有扣案之毒品海洛因1 包、0000000000號及0000000000號
    行動電話2 具可證，堪認被告自白與事實相符。再按，毒品
    海洛因物稀價昂，取得不易，且為政府嚴予查緝之違禁物，
    販賣者刑責甚重，苟無利可圖，衡情應無甘冒被查緝之危險
    而平價無端代他人轉交，故被告販入海洛因之價格必較販出
    之價格為低而有從中牟取差額利潤之意圖，無庸置疑。至被
    告於本院審理期日翻異前詞，辯稱伊並未於94年1 月14日中
    午販賣第一級毒品予「小邱」，伊是與「小邱」相約一起出
    錢要找藥頭拿毒品，扣案海洛因是伊自己要吃的云云（見本
    院卷第84頁）。然查，被告上開自白核與證人林欣永等人之
    供述相符，並有上開客觀證據可資佐證，足認屬實已如上述
    。況販賣第一級毒品之罪其法定刑為死刑、無期徒刑，刑度
    甚重，被告當無自陷於重罪之理，故被告於審理期日始更異
    前詞，顯係畏罪卸責之詞，不足採信。從而，本案事證已臻
    明確，被告販賣第一級毒品海洛因之犯行，可以認定，自應
    依法論科。
二、核被告乙○○所為，係犯毒品危害防制條例第4 條第1 項、
    第6 項之販賣第一級毒品未遂罪。被告因販賣第一級毒品海
    洛因而持有海洛因之低度行為，為販賣第一級毒品海洛因之
    高度行為所吸收，不另論罪。又被告有如事實欄所載之論罪
    科刑執行完畢情形，有臺灣高等法院被告前案紀錄表1 份在
    卷可憑，其於有期徒刑執行完畢後5 年內，再犯本案有期徒
    刑以上之罪，為累犯，依法僅就法定刑罰金刑部分加重其刑
    ，至其法定刑死刑、無期徒刑部分，依法不得加重。而被告
    著手販賣第一級毒品海洛因之實行而不遂，為未遂犯，應依
    法減輕其刑。再者，被告雖有販賣海洛因之行為，惟被告販
    賣海洛因之對象僅1 人，販賣價格為500 元，數量非鉅，亦
    尚未取得對價獲有實際利益，所生危害有限，犯罪情節尚非
    重大，若不論販賣之對象、數量多寡，仍宣告法定最低刑度
    之刑即依未遂犯減輕其刑後之7 年以上有期徒刑，依本件實
    際犯罪之情狀而言，尚屬過苛，顯屬情輕法重，有傷一般國
    民對於法律之情感，故綜合前述各情，認被告犯罪情狀尚堪
    憫恕，依刑法第59條規定，酌量減輕其刑，並依法遞減之。
    又被告所犯上開之罪其法定刑罰金刑部分同有加重及減輕事
    由，應依法先加後減之。
三、爰審酌被告乙○○四肢健全，竟不思正途謀生，而循非法販
    毒圖利，犯罪之動機不良。被告僅為圖得一己之私利，無視
    於國家防制毒品危害之禁令，竟販賣毒品予他人，戕害他人
    之身心發展，足以使購買或受讓而施用者導致精神障礙、性
    格異常，甚至造成生命危險之生理成癮性及心理依賴性，戕
    害國民身心健康。惟被告販賣毒品之情節並非重大，犯罪後
    終能坦承犯行，堪認已有悔意等一切情狀，爰量處如主文所
    示之刑，以示警惕。
四、沒收部分：
  (一)按毒品危害防制條例第19條第1 項僅規定，犯該條例第4 條
    之罪者，其供犯罪所用或因犯罪所得之財物，均沒收之；並
    未規定「不問屬於犯人與否，沒收之」。故基於刑罰止於犯
    人一身之原則，於此情形，即應回歸刑法第38條第3 項規定
    ，以屬於犯人所有者為限，始應依毒品危害防制條例第19條
    第1 項諭知沒收，最高法院94年度台上字第2218號及第3164
    號判決均可資參照。
  (二)扣案之毒品海洛因1 包（淨重0.22公克），應依毒品危害防
    制條例第18條第1 項前段宣告沒收銷燬之。至除去海洛因後
    所遺留之空袋1 個（空包裝重0.15公克），係用於包裹海洛
    因毒品之外包裝，以防毒品裸露、潮濕，便於攜帶使用，顯
    係被告為販賣海洛因藉以分裝海洛因之用，且屬於被告所有
    ，此部分應依同條例第19條第1 項規定沒收。至於扣案之00
    00000000號行動電話被告於本院審理時否認為其所有，並供
    稱係案外人許振興所有（見本院卷第83頁），復無其他客觀
    事證可資佐證，自無從認定上開0000000000號行動電話為被
    告所有。又起訴書所載0000000000號行動電話1 具係案外人
    李中興所有，而注射針筒2 支係案外人林欣永所有，夾鍊袋
    1 只不知何人所有，業據林欣永、李中興於警詢時陳述明確
    ，又上開物品又均扣自林欣永等人所搭乘之車牌號碼1431-J
    Z 號自用小客車，顯見上開注射針筒、夾鍊袋及0000000000
    號行動電話1 具應均非被告所有，亦非違禁物，揆諸首揭判
    決要旨，上開0000000000號、0000000000號2 具行動電話、
    注射針筒2 支、夾鍊袋1 只，自均無從宣告沒收，附此敘明
    。
貳、無罪部分：
  一、按犯罪事實應依證據認定之，無證據不得推定其犯罪事實
      ，不能證明被告犯罪者，應諭知無罪之判決，刑事訴訟法
      第154 條、第301 條第1 項分別定有明文。又刑事訴訟法
      第161條第1 項規定：檢察官就被告犯罪事實，應負舉證
      責任，並指出證明之方法。因此，檢察官對於起訴之犯罪
      事實，應負提出證據及說服之實質舉證責任。倘其所提出
      之證據，不足為被告有罪之積極證明，或其指出證明之方
      法，無從說服法院以形成被告有罪之心證，基於無罪推定
      之原則，自應為被告無罪判決之諭知，最高法院92年台上
      字第128 號判例可資參照。
  二、公訴意旨另以乙○○基於販賣第一級毒品海洛因之概括犯
      意，於93年1 月11日中午、94年1 月12日中午，在雲林縣
      麥寮鄉後安村後安橋，以不詳之價格，連續2 次販賣第一
      級毒品海洛因予綽號「小邱」之不詳姓名男子，因認被告
      另涉犯毒品危害防制條例第4 條第1 項販賣第一級毒品海
      洛因罪。
  三、經查，公訴意旨認被告乙○○涉犯上開犯行係以被告乙○
      ○及證人李中興、雷登翔、林欣永與林水木於偵訊中之供
      述，扣案之0000000000、0000000000號2 具行動電話及上
      開2 具行動電話號碼於94年1 月14日通話紀錄為據，固非
      無見。然查，被告於偵訊時係供稱：持有0000000000號行
      動電話，及曾於94年1 月11日及同月12日幫綽號「小邱」
      之男子購買毒品海洛因2 次並從中分得部分毒品等語。被
      告並未承認於94年1 月11日及12日有何販賣第一級毒品予
      「小邱」之犯行甚明。而證人李中興、雷登翔、林欣永與
      林水木之供述亦均未提及被告有於94年1 月11日及同月12
      日中午曾販賣第一級毒品海洛因予「小邱」之事實。而扣
      案之0000000000、0000000000號2 具行動電話及上開2 具
      行動電話號碼於94年1 月14日之通話紀錄，亦僅能證明被
      告曾於94年1 月14日有與0000000000號碼持用人通話之事
      實，尚無從證明被告有上開公訴意旨指稱之犯行。公訴人
      復未提出其他積極事證證明被告確有於94年1 月11日中午
      及同月12日中午販賣第一級毒品海洛因予「小邱」之犯行
      。從而，依公訴人所提出之證據，或其指出證明之方法，
      未能使本院之心證達到確信其為真實之程度，就被告是否
      有於94年1 月11日及同月12日中午涉犯販賣第一級毒品予
      「小邱」之犯行，仍有合理懷疑之存在，而公訴意旨認被
      告此部分犯行與上開論罪科刑部分係數罪關係（見本院卷
      第52頁及第59頁反面），揆諸首揭判例要旨，公訴意旨所
      指被告於94年1 月11日中午及同月12日中午販賣第一級毒
      品予「小邱」之犯行部分，自應為被告無罪之諭知。
據上論斷，應依刑事訴訟法第299 條第1 項前段、第301 條第1
項，毒品危害防制條例第4 條第1 項、第6 項、第18條第1 項前
段、第19條第1 項，刑法第11條、第47條、第26條前段、第59條
，判決如主文。
本案經檢察官丙○○到庭執行職務
中　　華　　民　　國　　94　　年　　8 　　月　　12　　日
                  刑事第二庭審判長  法  官  林  輝  煌
                                    法  官  柯  志  民
                                    法  官  李  明  鴻
以上正本證明與原本無異。
如不服本判決，應於判決送達後10日內，向本院提出上訴狀。（
須附繕本）
                                    書記官  孫  秀  桃
中　　華　　民　　國　　94　　年　　8 　　月　　12　　日
附錄本案論罪科刑法條全文
毒品危害防制條例第4條
製造、運輸、販賣第一級毒品者，處死刑或無期徒刑；處無期徒
刑者，得併科新臺幣一千萬元以下罰金。
製造、運輸、販賣第二級毒品者，處無期徒刑或七年以上有期徒
刑，得併科新臺幣七百萬元以下罰金。
製造、運輸、販賣第三級毒品者，處五年以上有期徒刑，得併科
新臺幣五百萬元以下罰金。
製造、運輸、販賣第四級毒品者，處三年以上十年以下有期徒刑
，得併科新臺幣三百萬元以下罰金。
製造、運輸、販賣專供製造或施用毒品之器具者，處一年以上七
年以下有期徒刑，得併科新臺幣一百萬元以下罰金。
前五項之未遂犯罰之。
